臺灣高雄地方法院刑事判決　　　　　　　95年度訴字第3078號
公　訴　人　臺灣高雄地方法院檢察署檢察官
被　　　告　乙○○
　　　　　　　　　　（現於國防部台南監獄執行中）
上列被告因偽造文書等案件，經檢察官提起公訴（95年度偵字第
15105 、16722 、20749 號），因被告於本院準備程序進行中就
被訴事實為有罪之陳述，經受命法官告知簡式審判程序意旨，並
聽取公訴人及被告之意見後，本院合議庭裁定由受命法官獨任依
簡式審判程序審理，判決如下：
    主  文
乙○○動產擔保交易之債務人，意圖不法之利益，將標的物出質
，致生損害於債權人，處有期徒刑貳月，如易科罰金，以佰元
即新臺幣玖佰元折算壹日。又意圖為自己不法之所有，而侵占對
於業務上所持有之物，處有期徒刑陸月，如易科罰金，以佰元
即新臺幣玖佰元折算壹日。又行使偽造私文書，足以生損害於公
眾及他人，處有期徒刑月，如易科罰金，以佰元即新臺幣玖
佰元折算壹日，附表所示偽造之「劉乾宏」之署名拾枚及指印
拾陸枚，均沒收。應執行有期徒刑玖月，如易科罰金，以佰元
即新臺幣玖佰元折算壹日，如易科罰金，以佰元即新臺幣玖佰
元折算壹日，附表所示偽造之「劉乾宏」之署名拾枚及指印十
陸枚均沒收。
    事  實
一、乙○○於民國94年6 月23日向設於高雄市○○區○○街342
    號1 樓「昇旺機車出租行」之負責人朱正寅，約定以附條件
    買賣之方式，購買車牌號碼為XXW-127 號機車一部，並以上
    開機車為動產抵押標的物，其存放地點為高雄縣鳳山市○○
    里○○鄰○○街174 巷8 號5 樓，分5 期清償債務，每期應繳
    納分期款項為新台幣（下同）7500元，總債務為37500 元，
    為動產擔保交易之債務人，在貸款未付清前，不得將上開機
    車遷移、出賣或為其他處分，而乙○○竟尚未清償任何債務
    ，即意圖為自己不法之利益，於取得上開機車後約1 星期，
    即將上開機車在高雄市小港區某中古車行加以出質得款，隨
    即不知去向，致生損害於朱正寅。
二、乙○○於95年1 月10日23時前往位於高雄縣鳳山市○○路96
    號「臺灣超商」應徵店員獲得僱用，並於同日起開始上班，
    擔任收付買賣商品，並收付現金之職務，為從事業務之人。
    竟意圖為自己不法之所有，於94年1 月12日凌晨4 時20分許
    執行上開職務之際，趁其收取營業收入現金之便，將其業務
    上所持有之營業收入9 萬3 百元、香煙4 條、易付卡2 張（
    總值約9 萬3 千元），以變易持有為所有之意思，予以侵占
    入己得手，隨即逃逸無蹤，迨店長冷基祿發覺，始查知上情
    。
三、乙○○前因竊盜案件，經臺灣高雄地方法院檢察署以94年度
    偵字第24774 號於94年11月30日通緝在案，於民國95年1 月
    12日上午9 時餘許，因酒後駕駛車牌號碼ZX-6079 號自小客
    車，於行駛中撞擊高雄市○○區○○路動物園停車場旁之圍
    牆（所涉酒後不能安全駕駛動力交通工具之公共危險案另行
    偵處），而為高雄市政府警察局鼓山分局員警於同日9 時56
    分許前往現場處理，且將乙○○帶回警局進行詢問。乙○○
    為掩飾其通緝犯身份，避免身分遭人發覺，以逃避刑責，即
    基於行使、偽造私文書之接續犯意，假冒「劉乾宏」之名義
    應訊，於附表編號1 、4 、6 所示之時間、地點、文書，偽
    造附表編號1 、4 、6 所示「劉乾宏」之署名及指印，完成
    偽造附表編號1 、4 、6 所示之私文書，並藉此表示「劉乾
    宏」本人收受之意，隨後將上開私文書交與承辦人員收受，
    以為行使，足生損害於偵查機關對犯罪偵查之正確性、監理
    機關對於交通違規事件之管理及劉乾宏；復接續於附表編號
    2 、3 、5 、7 、8 、9 所示之時間、地點、文書，偽造附
    表編號編號2 、3 、5 、8 、7 至9 所示「劉乾宏」之署名
    及指印，足以生損害於偵查機關對犯罪偵查之正確性及劉乾
    宏；復接續於附表編號10所示之時間、地點、文書，偽造附
    表編號10所示「劉乾宏」之署名及指印，足以生損害於偵查
    機關對犯罪偵查之正確性及劉乾宏。嗣後經內政部警政署刑
    事警察局電腦比對指紋卡後，始查知上情。
四、案經高雄縣政府警察局鳳山分局、鼓山分局報告及「昇旺機
    車出租行」之負責人朱正寅訴由臺灣高雄地方法院檢察署檢
    察官偵查起訴。
    理  由
一、按本件被告乙○○所犯係死刑、無期徒刑、最輕本刑為3 年
    以上有期徒刑以外之罪，其於準備程序就前揭被訴事實為有
    罪之陳述，經受命法官告知簡式審判程序之旨，並聽取其與
    公訴人之意見後，本院認無不得或不宜改依簡式審判程序進
    行之情事，依刑事訴訟法第273 條之1 第1 項、第284 條之
    1 規定，裁定本件由受命法官獨任進行簡式審判程序，合先
    敘明。
二、本件證據部分除引用檢察官起訴書所載（如附件）外，補充
    如下：
  (一)被告乙○○於本院準備程序及審判程序中之自白（見本院95
    年12月25日準備及審判程序筆錄）。
  (二)事實欄一、二、部分分別補充證人即告訴代理人丙○○、證
    人冷基祿於本院之證述（見本院95年12月25日審理筆錄）。
三、新舊法比較
  (一)本案相關法律之比較適用：
    按行為後法律有變更者，適用行為時之法律；但行為後之法
    律有利於行為人者，適用最有利於行為人之法律，刑法第2
    條第1 項定有明文。次按有關新舊法之比較，應就罪刑有關
    之共犯、未遂犯、想像競合犯、牽連犯、連續犯、結合犯以
    及累犯加重、自首減輕暨其他法定加減原因（如身分加減）
    與加減例等一切情形，綜其全部罪刑之結果而為比較（最高
    法院95年第8 次刑事庭會議決議參照）。查被告於前開行為
    後，刑法第33條及第41條業經總統於94年2 月2 日修正公布
    ，並依刑法施行法第10條之1 規定自95年7 月1 日施行。職
    是，本件自應就被告行為前、後相關法律有修正者，依前揭
    規定暨決議意旨加以綜合比較以資適用。茲說明如下：
  1.修正前刑法第41條第1 項前段原規定：「犯最重本刑為5年
    以下有期徒刑以下之刑之罪，而受6 個月以下有期徒刑或拘
    役之宣告，因身體、教育、職業、家庭之關係或其他正當事
    由，執行顯有困難者，得以1 元以上3 元以下折算一日，易
    科罰金。」且被告行為時之易科罰金折算標準，依修正前罰
    金罰鍰提高標準條例第2 條前段（現已刪除）之規定，本係
    就其原定數額提高為100 倍折算1 日，故被告行為時之易科
    罰金折算標準乃以銀元300 元折算1 日，經折算後應以新臺
    幣900 元折算為1 日。惟修正後刑法第41條第1 項前段則改
    以：「犯最重本刑為5 年以下有期徒刑以下之刑之罪，而受
    6 個月以下有期徒刑或拘役之宣告者，得以新臺幣1,000 元
    、2,000 元或3,000 元折算一日，易科罰金。」，乃就易科
    罰金之折算標準予以提高。從而，比較修正前、後所定之易
    科罰金折算標準，當以修正前之規定較有利於被告。
  2.修正前刑法第41條第2 項規定：「併合處罰之數罪，均得易
    科罰金時，其應執行之刑逾6 月者，亦同」。修正後刑法同
    條項，僅限於數罪併罰定應執行刑未逾6 月，始有適用。從
    而，比較新舊法之結果，自以修正前之規定較有利於被告。
    又修正後刑法施行法第3 條之1 第3 項亦規定：「於94年1
    月7 日刑法修正施行前犯併合處罰數罪中之一罪，且該數罪
    均符合第41條第1 項得易科罰金之規定者，適用90年1 月4
    日修正之刑法第41條第2 項之規定」。是以，本件數罪併罰
    定應執行刑逾6 月者，應依修正前同條項之規定，諭知易科
    罰金。
  3.又依修正前刑法第33條第5 款及罰金罰鍰提高標準條例第1
    條前段，規定罰金數額應為10元以上；然修正後刑法第33條
    第5 款提高罰金數額為新臺幣1,000 元以上，並以百元計算
    之。是以該罪修正後關於有期徒刑、拘役等自由刑雖未加以
    變更，惟就罰金數額下限則予以提高，故修正後之法律效果
    對行為人而言較屬不利，準此，應以修正前之規定對於被告
    較為有利。
  4.再修正前刑法第51條原規定：「數罪併罰，分別宣告其罪之
    刑，依左列各款定其應執行者：」，其中第5 款規定：「宣
    告多數有期徒刑者，於各刑中之最長期以上，各刑合併之刑
    期以下，定其刑期。但不得逾二十年。」修正後刑法第51條
    第5 款則規定：「宣告多數有期徒刑者，於各刑中之最長期
    以上，各刑合併之刑期以下，定其刑期。但不得逾三十年。
    」比較結果，修正後刑法並非較有利於行為人，依刑法第2
    條第1 項前段之規定，仍應依修正前刑法，定其應執行之刑
    。
  (二)綜上，依前開決議整體比較結果，本件以修正前之刑法規定
    較有利於被告，爰依修正後刑法第2 條第1 項前段之規定，
    適用行為時即修正前之舊法。
四、論罪科刑
  (一)被告於事實欄一、所為，係違反動產擔保交易法第38條之動
    產擔保交易之債務人，意圖不法之利益，將標的物出質，致
    生損害於債權人罪。
  (二)被告於事實欄二、之所為，則係犯刑法第336 條第2 項之業
    務侵占罪。
  (三)被告於事實欄三、所為：被告於附表編號1 、4 、6 所示之
    高雄市政府警察局鼓山分局現場逮捕通知書、高雄市政府警
    察局舉發違反道路交通管理事件通知單、高雄市政府警察局
    鼓山分局通知內偽造「劉乾宏」署名及指印，具有收到該通
    知之意思，作為收受該通知之證明，並將之交付承辦人員，
    此等文書均足認為刑法第210 條之私文書。是核被告此部分
    所為，係犯刑法第216 條、第210 條之行使偽造私文書罪。
    另被告於附表編號2 、3 、5 、7 、8 、9 、10所示之文書
    上偽造「劉乾宏」之署名及指印之行為，僅係表明被訊問或
    詢問者為何人，尚無從表示製作名義人及表彰一定法律上之
    用意，該等簽名並無「收據」之性質，被告亦不必將該等文
    件另行交付承辦人員，是被告此部分所為僅係偽造署押，而
    無偽造文書之問題，是核被告此部分所為，係犯刑法第217
    條第1 項之偽造署押罪；故公訴意旨認被告於附表編號5 所
    示之權利告知通知書上偽造之「劉乾宏」署名及指印，具有
    收到該通知之意思，作為收受該通知之證明，並將之交付承
    辦人員，此等文書均足認為刑法第210 條之私文書，而認被
    告此部分所為係犯刑法第216 條、第210 條之行使偽造私文
    書罪等語，尚有未洽，惟因此部分為起訴效力所及，自應由
    本院依刑法第217 條第1 項之偽造署押罪論處。又其偽造附
    表編號1 、4 、6 所示之署名及指印，為偽造附表編號1 、
    4 、6 所示之私文書之階段（部分）行為，及其偽造附表編
    號1 、4 、6 所示私文書後，復持之行使，其偽造私文書之
    低度行為又為行使偽造私文書之高度行為所吸收，均不另論
    罪。被告於附表編號1 至10所示之密接時間及地點，接續偽
    造「劉乾宏」署名及指印之行為，及於附表編號1 、4 、6
    所示之密接時間及地點，接續行使偽造私文書之犯行，均係
    基於單一偽造「劉乾宏」署押及行使偽造私文書之犯意為之
    ，侵害相同之法益，為單純一罪，應僅論以一個行使偽造私
    文書罪。再公訴意旨雖僅就被告偽造附表編號1 、2 、4 、
    5 、6 、7 、8 、9 、10所示之「劉乾宏」署名及指印之犯
    行提起公訴，惟檢察官就犯罪事實一部起訴者，其效力及於
    全部，刑事訴訟法第267 條定有明文，本件被告偽造附表編
    號3 之「劉乾宏」署名及指印之犯行，與前揭起訴部具有接
    續犯之單純一罪關係，為實質上一罪關係，已如前述，本院
    自應就此部分一併加以裁判。
  (四)爰審酌被告違背動產擔保交易之約定，致動產擔保交易債權
    人受有損害，又趁職務之便，侵占物品，且迄今均未賠償被
    害人損失，惡害非輕，又為逃避刑責，竟偽造「劉乾宏」之
    署名及指印，足以生損害於「劉乾宏」及偵查機關對犯罪偵
    查之正確性，自應受有相當程度之刑事非難；惟念被告於本
    案犯行之前，並未受有期徒刑以上刑之宣告，有臺灣高等法
    院被告前案紀錄表1 份在卷可稽，其雖違反動產擔保交易契
    約，但考量動產擔保交易法性質上偏重民事糾葛，道德上之
    可歸責性非高，侵占所得財務尚非至鉅，且其犯後坦承犯行
    等一切情狀，分別量處如主文所示之刑，並參酌上開各情，
    分別諭知易科罰金之折算標準。並定其應執行之刑及諭知易
    科罰金之折算標準。
  (五)附表編號1 至10所示偽造之「劉乾宏」署名10枚及指印36枚
    ，均依刑法第219 條規定宣告沒收。
據上論斷，應依刑事訴訟法第273 之1 第1 項、第284 條之1 、
第310 條之2 、第299 條第1 項前段，刑法第2 條第1 項前段、
第11條前段、刑法第216 條、第210 條、第217 條第1 項、第33
6 條第2 項、第219 條，修正前刑法第41條第1 項前段、第51條
第5 款，動產擔保交易法第38條，罰金罰鍰提高標準條例第1 條
前段、修正前罰金罰鍰提高標準條例第2 條，現行法規所定貨幣
單位折算新臺幣條例第2 條，判決如主文。
本案經檢察官甲○○到庭執行職務。
中　　華　　民　　國　　96　　年　　1 　　月　　10　　日
                  刑事第十五庭  法　官  洪乙心
以上正本證明與原本無異。
如不服本判決，應於判決送達後10日內，向本院提出上訴狀。
中　　華　　民　　國　　96　　年　　1 　　月　　10　　日
                                書記官  吳良美
附錄本案論罪科刑法條全文
中華民國刑法第210條
（偽造變造私文書罪）
偽造、變造私文書，足以生損害於公眾或他人者，處 5 年以下有期徒刑。
中華民國刑法第216條
（行使偽造變造或登載不實之文書罪）
行使第 210 條至第 215 條之文書者，依偽造、變造文書或登載不實
事項或使登載不實事項之規定處斷。
中華民國刑法第336 條
（公務公益侵占罪、業務侵占罪）
對於公務上或因公益所持有之物，犯前條第1 項之罪者，處1 年
以上7 年以下有期徒刑，得併科5 千元以下罰金。
對於業務上所持有之物，犯前條第1 項之罪者，處6 月以上5 年
以下有期徒刑，得併科3 千元以下罰金。
前二項之未遂犯罰之。
動產擔保交易法第38條
 (處分標的物之處罰)
動產擔保交易之債務人，意圖不法之利益，將標的物遷移、出賣、出質、
移轉、抵押或為其他處分，致生損害於債權人者，處 3 年以下有期徒刑、
拘役或科或併科 6000 元以下之罰金。
附表
         ┌──┬────┬──────┬───────┬─────┬─────┐
         │編號│時間    │地點        │文書名稱      │偽造之署名│偽造之指印│
         ├──┼────┼──────┼───────┼─────┼─────┤
         │1   │95.1.12 │高雄市鼓山區│高雄市政府警察│「劉乾宏」│指印2枚   │
         │    │10時30分│萬壽路動物園│局鼓山分局現場│署名1枚   │          │
         │    │        │停車場      │逮捕通知書    │          │          │
         ├──┼────┼──────┼───────┼─────┼─────┤
         │2   │95.1.12 │高雄市鼓山區│酒精濃度測試表│「劉乾宏」│指印1枚   │
         │    │10時35分│萬壽路動物園│              │署名1枚   │          │
         │    │        │停車場      │              │          │          │
         ├──┼────┼──────┼───────┼─────┼─────┤
         │3   │95.1.12 │高雄市鼓山區│高雄市政府警察│「劉乾宏」│無        │
         │    │10時35分│萬壽路動物園│局交通大隊交通│署名1枚   │          │
         │    │        │停車場      │事故談話記錄表│          │          │
         ├──┼────┼──────┼───────┼─────┼─────┤
         │4   │95.1.12 │高雄市鼓山區│高雄市政府警察│「劉乾宏」│無        │
         │    │10時35分│萬壽路動物園│局舉發違反道路│署名1枚   │          │
         │    │        │停車場      │交通管理事件通│          │          │
         │    │        │            │知單          │          │          │
         ├──┼────┼──────┼───────┼─────┼─────┤
         │5   │95.1.12 │高雄市政府警│權利告知通知書│「劉乾宏」│指印1枚   │
         │    │11時00分│察局鼓山分局│              │署名1枚   │          │
         │    │        │鼓山派出所  │              │          │          │
         ├──┼────┼──────┼───────┼─────┼─────┤
         │6   │95.1.12 │高雄市政府警│高雄市政府警察│「劉乾宏」│指印1枚   │
         │    │11時05分│察局鼓山分局│局鼓山分局通知│署名1枚   │          │
         │    │        │鼓山派出所  │              │          │          │
         ├──┼────┼──────┼───────┼─────┼─────┤
         │7   │95.1.12 │高雄市政府警│口卡片        │「劉乾宏」│指印1枚   │
         │    │11時05分│察局鼓山分局│              │署名1枚   │          │
         │    │        │鼓山派出所  │              │          │          │
         ├──┼────┼──────┼───────┼─────┼─────┤
         │8   │95.1.12 │高雄市政府警│指紋卡片      │無        │指印22枚  │
         │    │11時05分│察局鼓山分局│              │          │掌紋2     │
         │    │        │鼓山派出所  │              │          │          │
         ├──┼────┼──────┼───────┼─────┼─────┤
         │9   │95.1.12 │高雄市政府警│警詢筆錄      │「劉乾宏」│指印6枚   │
         │    │11時10分│察局鼓山分局│              │署名2枚   │          │
         │    │至40分  │鼓山派出所  │              │          │          │
         ├──┼────┼──────┼───────┼─────┼─────┤
         │10  │95.1.12 │台灣高雄地方│訊問筆錄      │「劉乾宏」│無        │
         │    │20時44分│法院檢察署第│              │署名1枚   │          │
         │    │        │一詢問室    │              │          │          │
         └──┴────┴──────┴───────┴─────┴─────┘
